【裁判字號】    98,訴,851
【裁判日期】    980826
【裁判案由】    偽造文書
【裁判全文】
臺灣高雄地方法院刑事判決               98年度訴字第851號
公  訴  人  臺灣高雄地方法院檢察署檢察官
被      告  韓寶林
選任辯護人  鄧國璽律師
上列被告因偽造文書等案件，不服本院95年度簡字第3517號中華
民國95年8 月31日第一審判決（原聲請簡易判決處刑案號：臺灣
高雄地方法院檢察署95年度偵字第1458號），提起上訴，嗣經判
決確定（本院95年度簡上字第1252號）後，經最高法院檢察署檢
察總長提起非常上訴，由最高法院發回更審；復於本院更為審理
中，經被告撤回上訴確定（本院96年度簡上更一字第2 號）後，
再經最高法院檢察署檢察總長就本院95年度簡字第3517號確定判
決提起非常上訴，為最高法院發回更審，本院認不應以簡易判決
處刑（97年審簡更一字第1 號），而改依通常程序審理，嗣因被
告就被訴事實為有罪之陳述，經本院合議庭裁定由受命法官獨任
依簡式審判程序審理，本院判決如下：
    主  文
韓寶林犯連續盜用印章罪，處有期徒刑月，如易科罰金，以銀
元佰元即新台幣玖佰元折算壹日，減為有期徒刑壹月又拾伍日
，如易科罰金，以銀元佰元即新台幣玖佰元折算壹日。緩刑貳
年，並應依臺灣高雄地方法院檢察署檢察官通知之期間、方法，
向國庫支付新臺幣貳萬元。
    事  實
一、韓寶林係設於高雄市○○區○○○路000 號之「行政院國軍
    退除役官兵輔導委員會高雄榮民技術中心」（以下稱高勞中
    心）第二工程隊副技師兼業務承辦人，平日負責高勞中心承
    攬之工程業務。緣民國86年9 月11日高勞中心向桃園縣政府
    標得「桃園縣政府自立精忠國宅合建水電工程」，因其中部
    分工程係由「右昇工程有限公司」（以下稱右昇公司）向高
    勞中心所分包承攬，從而右昇公司乃同意該公司派駐該工地
    之主任李弘裕等人同時兼任高勞中心工地人員，藉以減少高
    勞中心之成本支出，遂同時在高勞中心內置有「工地負責人
    李弘裕」之印章（下稱系爭印章），以備日後使用之需。詎
    韓寶林明知李弘裕僅係負責前開工程工地監督等業務，實際
    上並非高勞中心編制內之人員、無權製作高勞中心內部相關
    公文等情事，竟基於盜用印章之概括犯意，竟以委託不知情
    之業務助理黃增玲，依其口述或寫好之草稿內容，先後於87
    年3 月9 日謄寫「桃園縣政府自立精忠合建國宅水電工程」
    施工預算書簽呈、及於87年3 月22日謄寫「桃園縣政府自立
    精忠合建國宅水電工程Ｂ區工作費」第一次比價案簽呈，再
    由韓寶林在上開簽呈上盜用系爭印章，將原係其所負責之業
    務，應由其為製作名義人之前開施工預算書、第一次比價等
    簽呈，改以李弘裕之名義具名上呈，由韓寶林等人核章後層
    報由不知情之高勞中心主任林鈞宏核可，韓寶林則藉以逃避
    可能之行政責任，嗣於88年間發現桃園縣政府自立、精忠合
    建國宅水電工程－甲標估驗計價方式錯誤，高勞中心即以李
    弘裕係負責該業務之工地主任為由，將實際上不具高勞中心
    員工身分之李弘裕予記過2 次之處分，均足以生損害於李弘
    裕及高勞中心對工程業務控管、監督之正確性。
二、案經法務部調查局桃園縣調查站移請臺灣桃園地方法院檢察
    署，呈報臺灣高等法院檢察署令轉臺灣高雄地方法院檢察署
    檢察官偵查後聲請逕以簡易判決處刑。
    理  由
一、按本件被告韓寶林所犯係死刑、無期徒刑、最輕本刑為3 年
    以上有期徒刑以外之罪，其於準備程序就前揭被訴事實為有
    罪之陳述，經受命法官告知簡式審判程序之旨，並聽取其與
    公訴人之意見後，本院認無不得或不宜改依簡式審判程序進
    行之處，爰依刑事訴訟法第273 條之1 第1 項、第284 條之
    1 ，裁定本件由受命法官獨任進行簡式審判程序，合先敘明
    。
二、前揭犯罪事實，業經證人李弘裕、黃增玲先後於法務部調查
    局桃園縣調查站及偵查中證述明確，並有前開偽造之簽呈2
    份在卷可稽，復據被告於本院審理中坦認上情不諱，足認被
    告自白核與事實相符，堪予採信。查本件被告所偽造之簽呈
    乃係作為高勞中心內部下級單位對上級單位請求核准如擬辦
    內容之意思表示，性質上自屬刑法所規範之私文書無訛。是
    被告以前揭方式偽造簽呈後持之行使，業已該當刑法行使偽
    造私文書之罪。職是，本件事證明確，被告前揭犯行洵堪認
    定，應依法論科。
三、被告行為後，刑法及刑法施行法業於95年7 月1日 修正施行
    ，參酌最高法院95年5 月23日刑事庭第8 次會議決議、95年
    11月7 日95年度第21次刑事庭會議決議意旨，應適用新刑法
    第2 條第1 項之規定，為「從舊從輕」之比較。另於比較時
    應就罪刑有關之共犯、未遂犯、想像競合犯、牽連犯、連續
    犯、結合犯，以及累犯加重、自首減輕暨其他法定加減原因
    （如身分加減）與加減比例等一切情形，本於統一性及整體
    性原則，綜其全部罪刑之結果而為比較；又如新舊法處罰之
    輕重相同、法理或審酌標準見解之明文化、純文字之修正等
    ，即無比較適用之問題，非此條所指之法律有變更，即無本
    條之適用，應依一般法律適用原則，適用裁判時法。是本院
    審酌：
  (一)法定貨幣單位部分：被告行為後，刑法施行法增訂第1 條之
    1 ，其立法目的，在於考量新修正之刑法施行後，不再適用
    「現行法規所定貨幣單位折算新臺幣條例」，為使罰金數額
    趨於一致，避免衍生新舊法比較適用問題，以緩和實務適用
    法律之衝擊，於不變動罰金數額之前提下，所為之規定。是
    以上開規定具有準據法之性質，不論行為人之行為係在刑法
    修正施行前或施行後，關於罰金之貨幣單位，一律為新臺幣
    。
  (二)易科罰金部分：被告行為後，罰金罰鍰提高標準條例第2 條
    業已刪除，而刑法第41條第1 項前段關於易科罰金之折算標
    準已由舊法之銀元100 元、200 元、300 元修正為新臺幣
    1,000 元、2,000 元、3,000 元，因屬科刑規範事項之變更
    ，其折算標準為裁判時所應諭知，自有就新舊法規定比較之
    必要，經比較新舊法結果，以被告行為時之舊法較為有利於
    被告。
  (三)連續犯部分：被告行為後，刑法第56條連續犯之規定，業已
    修正公布刪除，此刪除雖非犯罪構成要件之變更，但行為人
    之數行為，如符合舊法連續犯之規定論以一罪，並得加重其
    刑至1/2 者，於新法刪除連續犯規定後，行為人之數行為則
    應論以數罪併合處罰之，是顯已影響行為人刑罰之法律效果
    ，自屬法律有變更，依新法第2 條第1 項規定，比較新、舊
    法結果，以舊法較為有利。
  (四)綜合上述修正前、後之比較結果，除非屬法律變更而應逕適
    用裁判時法部分外，其餘應適用被告行為時之法律，即修正
    前刑法之相關規定，予以論處。
四、核被告韓寶林所為，係犯刑法第217 條第2 項之盜用印章罪
    。其前後2 次盜用印章之行為，時間緊接、方法相同，所犯
    係構成要件相同之罪，顯係基於概括犯意反覆為之，應依修
    正前刑法第56條規定論以一罪，並加重其刑。爰審酌被告之
    素行、犯罪動機及手段，其初於偵查及原審調查時雖矢言否
    認犯行，嗣於本院審理中則坦認全部犯行不諱，且態度良好
    、頗具悔意等一切情狀，量處如主文所示之刑，並諭知諭知
    易科罰金折算標準，以資懲儆。又被告行為後，「中華民國
    96年罪犯減刑條例」業經總統於96年7 月4 日公布，同年7
    月16日施行，本件被告之犯罪時間係在96年4 月24日以前，
    因其所涉罪名與宣告刑，經核符該條例第2 條第3 款規定，
    並無第3 條所列不予減刑之情形，就該部分即應依同條例第
    7 條規定，減輕其刑，並於判決主文同時諭知其宣告刑及減
    得之刑。
五、此外，被告前未曾受有期徒刑以上刑之宣告，此有臺灣高等
    法院被告前案紀錄表1 件在卷可稽，茲念其僅因一時失慮，
    以致誤罹刑章，諒以經此起訴、審判程序，理當知所警惕，
    信無再犯之虞。另參以被告之子韓政甫因罹患癌症、經實施
    手術後現正持續接受治療一節，有卷附高雄榮民總醫院診斷
    證明書1 份可證，足見被告現時確有照顧家庭之實際需要；
    再刑罰固屬國家對於犯罪之人，以剝奪法益之手段，所加之
    公法之制裁，惟其積極目的，則在預防犯人之再犯，故對於
    惡性未深，天良未泯者，若因偶然觸法，即置諸刑獄自非刑
    罰之目的，是本院斟酌再三，認所宣告之刑以暫不執行為適
    當，併依刑法第74條第1 項第1 款之規定宣告緩刑2 年，以
    啟自新。然審酌被告前揭所為乃破壞社會文書信用秩序，雖
    未造成明顯侵害，然為促使其日後得以知曉尊重法治之觀念
    ，本院乃認除前開緩刑宣告外，另有賦予被告一定負擔之必
    要，並參酌其已執行部分之勞動服務8 小時等節，業經辯護
    人陳述在卷（見本院98年度訴字第851 號卷第47頁），遂併
    予諭知如主文所示之負擔，以昭炯戒。
六、末按盜用他人真正印章所蓋之印文，並非偽造印章之印文，
    不在刑法第219 條所定必須沒收之列，最高法院48年臺上字
    第113 號、48年台上字第1533號分別著有判例。查本件被告
    乃係盜用右昇公司所刻製「工地負責人李弘裕」之印章，該
    印章既屬真正，故均不予宣告沒收。檢察官聲請將盜用上開
    真正印章所為之印文2 枚逕依刑法第219 條規定予以沒收，
    顯屬誤會，併此敘明。
據上論斷，應依刑事訴訟法第452 條、第273 條之1 第1 項、第
284 條之1 、第299 條第1 項前段，刑法217 條第2 項、第74條
第1 項第1 款、第2 項第4 款、修正前刑法第41條第1 項前段，
廢止前罰金罰鍰提高標準條例第2 條，中華民國九十六年罪犯減
刑條例第2 條第1 項第3 款、第7 條，判決如主文。
本案經檢察官程明慧到庭執行職務。
中    華    民    國    98    年    8     月    26    日
                  刑事第十三庭  法  官  呂明燕
以上正本證明與原本無異。
如不服本判決應於收受判決後10日內向本院提出上訴書狀，並應
敘述具體理由。其未敘述上訴理由者，應於上訴期間屆滿後20日
內向本院補提理由書(均須按他造當事人之人數附繕本)「切勿逕
送上級法院」。
中    華    民    國    98    年    8     月    26    日
                                書記官  蔡毓琦
附錄本案論罪科刑法條：
中華民國刑法第217條
偽造印章、印文或署押，足以生損害於公眾或他人者，處3 年以
下有期徒刑。
盜用印章、印文或署押，足以生損害於公眾或他人者，亦同。

司法院資訊處製作；財團法人民間司法改革基金會備份。
